【裁判字號】    97,交抗,466
【裁判日期】    970523
【裁判案由】    聲明異議
【裁判全文】
臺灣高等法院臺中分院刑事裁定         97年度交抗字第466號
抗  告  人
即受處分人  甲○○
上列抗告人因聲明異議案件，不服臺灣台中地方法院中華民國97
年4月3日（97年度交聲字第509號)所為之裁定（原處分案號：交
通部公路總局臺中區監理所中華民國 94年12月2日中監違字第裁
60─G4B006065號）提起抗告，本院裁定如下：
    主  文
抗告駁回。
    理  由
一、抗告意旨略以：(一)94年11月23日郵件送達時，並無紅色通知
    單黏貼於抗告人及受處分人甲○○（下稱受處分人）家門，
    若有受處分人一定會收到裁決書。(二)受處分人不服的是一次
    裁罰的錯誤，受處分人罰單因故未繳卻被註銷駕照，況於96
    年7月後才改採強制執行，但受處分人的駕照確在96年7月以
    前就無故被註銷。(三)本件送達有瑕疵，加上一次裁罰之行政
    錯誤，為何不能補繳罰款以恢復駕照云云。
二、按受處分人不服道路交通管理處罰條例第 8條主管機關所為
    之處罰，得於接到裁決書之翌日起20日內，向管轄地方法院
    聲明異議，道路交通管理處罰條例第 87條第1項定有明文。
    又交通法庭認聲明異議不合法律上之程式或其異議權已喪失
    者，應以裁定駁回之，道路交通案件處理辦法第18條亦有明
    文規定；次按處理違反道路交通管理事件，有關文書送達之
    程序，準用行政程序法送達之規定，此為違反道路交通管理
    事件統一裁罰基準及處理細則第 5條所明文規定。而送達，
    除法規另有規定外，由行政機關依職權為之；送達由行政機
    關自行或交由郵政機關送達；由郵政機關送達者，以一般郵
    遞方式為之，但文書內容對人民權利義務有重大影響者應為
    掛號，行政程序法第67條、第68條第1項、第3項分別訂有明
    文。再者，「送達，於應受送達人之住居所、事務所或營業
    所為之。但在行政機關辦公處所或他處會晤應受送達人時，
    得於會晤處所為之」、「於應送達處所不獲會晤應受送達人
    時，得將文書付與有辨別事理能力之同居人、受僱人或應送
    達處所之接收郵件人員」、「送達不能依前二條規定為之者
    ，得將文書寄存送達地之地方自治或警察機關，並作送達通
    知書兩份，一份黏貼於應受送達人住居所、事務所、營業所
    或其就業處所門首，另一份交由鄰居轉交或置於該送達處所
    信箱或其他適當位置，以為送達。前項情形，由郵政機關為
    送達者，得將文書寄存於送達地之郵政機關」，行政程序法
    第72條第1項、第73條第1項、第74條第1項、第2項，分別定
    有明文。
四、經查，公路監理機關自93年6月4日起，已將受處分人之戶籍
    地址變更登錄為「臺中市○○區○○里○○路59號」，此有
    汽車變更歷史查詢、汽車車籍查詢在卷可憑。而受處分人所
    有之車牌號碼5811－HT號自用小客車，於93年2月9日10時49
    分許，在臺中市○○路因有違反道路交通管理處罰條例「停
    車位置不依規定」之違規行為，經交通部公路總局臺中區監
    理所（下稱原分處機關）於94年11月23日以中監違字第裁60
    -G4B006065號裁決書裁處後，並以郵務掛號方式送達該裁決
    書至受處分人變更登錄後之上開戶籍地址，因未會晤受處分
    人本人，亦無受領文書之同居人、受雇人或應送達處所之接
    收郵件人員，即於 94年12月2日寄存於臺中何厝郵局，送達
    人員並製作送達通知書2份，1份粘貼於應受送達人門首，另
    1 份置於受處分人上開受送達處所信箱或適當位置以為送達
    等情，有中華郵政股份有限公司臺中郵局95年10月11日中投
    字第0951200298號函文、原處分機關裁決書、送達證書附卷
    可稽。揆諸上開規定，本件違反道路交通管理事件裁決書於
    94年 12月2日已合法送達予受處分人，並自該日起發生送達
    之效力。則受處分人如對原處分機關上開裁決不服欲提起異
    議，依照上開說明，其20日之異議期間應自同年12月3日（
    即合法送達裁決書之翌日）起至同年12月22日止。故受處分
    人至遲應於同年12月22日向原處分機關提出聲明異議狀，方
    屬合法，惟受處分人卻遲至97年1月2日始向台中區監理所提
    出聲明異議狀，此有台中區監理所移送書檢附受處分人之聲
    明異議狀在卷可按。是受處分人就原處分機關上開裁決書所
    為聲明異議，顯已逾越前揭20日之異議期間，其聲明異議顯
    然不合法律上程式，且無從補正。原審以受處分人聲明異議
    逾期，而裁定駁回受處分人之聲明異議，並無不當，抗告意
    旨並未指摘原審裁定認定其異議已逾越20日之法定期間有何
    違法或不當之處，猶執前詞指摘原裁定不當，其抗告無理由
    ，應予駁回
五、據上論結，應依刑事訴訟法第412條，裁定如主文。
中    華    民    國    97    年    5     月    23    日
            刑事第十庭    審判長法  官  林  照  明
                                法  官  林  欽  章
                                法  官  蔡  名  曜
上列正本證明與原本無異。
不得再抗告。
                                書記官  劉  恒  宏
中    華    民    國    97    年    5     月    23    日


司法院資訊處製作；財團法人民間司法改革基金會備份。
